【裁判字號】    98,交聲,4596
【裁判日期】    981216
【裁判案由】    聲明異議
【裁判全文】
臺灣臺中地方法院交通事件裁定        98年度交聲字第4596號
原處分機關  交通部公路總局臺中區監理所
異  議  人
即受處分人  甲○○
上列受處分人因違反道路交通管理處罰條例案件，對於原處分機
關交通部公路總局臺中區監理所中華民國98年11月27日所為之處
分（原處分：中監違字第裁60-JC0000000號裁決書），聲明異議
，本院裁定如下：
    主  文
異議駁回。
    理  由
一、按道路交通案件處理辦法第19條明定：交通法庭認為聲明異
    議無理由者，應以裁定駁回之。
二、異議意旨略以：本人申訴民國98年10月26日在南投縣草屯鎮
    ○○路○段251號前逃逸受檢之違規通知單（南投縣政府警
    察局投警交字第JC0000000號舉發通知單），經南投縣政府
    警察局草屯分局回函稱屬實並附照片，但該照片是另案罰單
    （南投縣政府警察局投警交字第JC0000000號舉發通知單）
    關於紅燈超越停止線停車之採證照片，該單罰鍰本人已繳清
    。本人仍強調上述時間未知有警察攔查，否則會為了超越停
    止線之小違規而逃逸，實屬違常。且本人多年投入居住社區
    之義警及守望相助巡守員，經常陪同警察協助路檢，遵警及
    守規，更不可能為了一件小違規而不理警察逃逸，逃逸之恥
    于本人之敬警原則，比罰錢更甚等語。
三、原處分意旨則以：緣第B3-3707號自用小客車於98年10月26
    日15時41分許，在南投縣草屯鎮○○路○段251號前處，因
    「汽車駕駛人違反本條例之行為（超越停止線臨時停車），
    拒絕停車接受稽查逃逸」之違規，經南投縣政府警察局草屯
    分局依違反道路交通管理處罰條例第60條第1項逕行舉發，
    異議人即受處分人甲○○於應到案期限內申訴仍不服，本所
    遂於98年11月27日以中監違字第裁60-JC0000000號裁決書裁
    處罰鍰新臺幣（下同）3,000元，並依上開條例第63條第1項
    第1款記違規點數1點。
四、本院認：
（一）按汽車駕駛人，駕駛汽車有違反本條例之行為，經交通勤
      務警察或依法令執行交通稽查任務人員制止時，不聽制止
      或拒絕停車接受稽查而逃逸者，除按各該條規定處罰外，
      處3,000元以上6,000元以下罰鍰；汽車駕駛人之行為有不
      服指揮稽查而逃逸之情形，當場不能或不宜攔截製單舉發
      者，得對汽車所有人逕行舉發處罰；前項逕行舉發，應記
      明車輛牌照號碼、車型等可資辨別之資料，以汽車所有人
      為被通知人製單舉發，道路交通管理處罰條例第60條第1
      項、第7條之2第1項第4款、第4項分別定有明文。
（二）經查，異議人所有之車牌號碼B3-3707號自用小客車，於
      98年10月26日下午15時41分許，在南投縣草屯鎮○○路○
      段251號前處，因行經有燈光號誌管制之交岔路口，號誌
      為紅燈時，超越停止線停車，為南投縣政府警察局草屯分
      局新光派出所員警發現後拍照採證，並隨即以紅旗及鳴笛
      對上開車輛示意攔查受檢，然該車卻不理會執行交通稽查
      任務之員警即驅車離去，其有「汽車駕駛人，駕駛汽車不
      遵守道路交通標誌、標線、號誌之指示」及「汽車駕駛人
      ，駕駛汽車有違反道路交通管理處罰條例之行為，經交通
      勤務警察或依法令執行交通稽查任務人員制止時，不聽制
      止或拒絕停車接受稽查而逃逸」之違規，經原舉發機關依
      道路交通管理處罰條例第60條第1項及第2項第3款規定逕
      行舉發情節，有南投縣政府警察局投警交字第JC0000000
      號及第JC0000000號舉發通知單各1紙、採證照片1幀在卷
      可稽，異議人於聲明異議狀中對於投警交字第JC0000000
      號舉發通知單，舉發其有號誌為紅燈時，超越停止線停車
      之違規事實坦承不諱，且於98年11月25日（應到案期限內
      ）已自動繳納罰鍰900元結案，亦有統一超商股份有限公
      司代收款專用繳款證明1紙附卷可參，是其有違反道路交
      通管理處罰條例第60條第2項第3款規定，洵屬明確，異議
      人對此亦無聲明異議，合先敘明。
（三）異議人固不否認確有於上開時日行經該處交岔路口，並有
      紅燈時超越停止線停車等事實，然仍否認有拒絕停車接受
      稽查而逃逸之事實，並以上開情詞置辯。惟查，異議人對
      於投警交字第JC0000000號舉發通知單，於應到案期限內
      曾向交通部公路總局臺中區監理所陳述意見，陳述內容摘
      要：本人於98年10月26日15時41分，通過南投縣草屯鎮○
      ○路○段251號時，見有警察路旁值勤，當時路上同時尚有
      其他車輛正通過，見警察揮動，我不知是要招我，並揮手
      與該警員揮手致意，並緩慢行進通過離開。日前卻收到新
      光派出所違規通知單，指我拒絕停車接受稽查逃逸，實非
      屬實，敬請明鑒等語，有臺中區監理所交通違規陳述單1
      份在卷可考。上開申訴案經南投縣政府警察局草屯分局於
      98年11月20日以投草警交字第0980019697號函覆說明：舉
      發員警於98年10月26日15時41分許，發現B3 -3707號自用
      小客車在南投縣草屯鎮○○路○段251號前欲闖紅燈，見警
      方在前方稽查遂緊急停車超越停止線，警方隨即以紅旗及
      警笛攔車受檢該車卻不理會驅車離去，依其違規事實依道
      路交通管理處罰條例第60條第1項予以舉發無誤，其違規
      事實明確。衡諸常情，一般社會大眾違規時對於交通勤務
      警察以揮動紅旗及鳴笛方式示意，應均能意識係執行交通
      稽查任務攔停車輛之取締動作。本件異議人於上揭時、地
      遇紅燈而超越停止線停車，且其違規當時確見有警察於路
      旁執行勤務，其更見警察有揮動示意動作等情，有採證照
      片1幀及異議人陳述單1紙附卷足憑。顯見異議人對於違規
      當時員警上開攔檢行為理應知之甚詳，其所辯見警察揮動
      ，不知警察是要攔查伊，並揮手與該警員致意，而緩慢行
      進通過離開；於聲明異議狀中更強調未知有警察攔檢等語
      ，顯係異議人事後卸責之詞，要難採信。再者，舉發員警
      與異議人素不相識，亦無宿怨，於執行公務期間，殊無故
      意誣陷異議人之動機或必要性。況且，舉發員警本身係公
      務人員，就所執行之取締勤務本當依法為之，倘有誣贓民
      眾之違法情事，即應承擔相關之行政責任，甚至刑事責任
      ，對於之公職身分及自身權益影響甚鉅，衡諸情理，亦難
      想像何以要甘冒自己受行政處分或刑罰之危險，而故意構
      陷異議人有違規情事。
五、綜上所述，本件異議人確有於上開時間、地點，駕駛車牌號
    碼B3-3707號自用小客車，有違反道路交通管理處罰條例之
    行為，拒絕停車接受稽查而逃逸之違規行為無誤，原處分機
    關以受處分人有違反道路交通管理處罰條例第60條第1項規
    定裁處鍰3,000元，並記違規點數1點，並無違誤。本件異議
    為無理由，應予駁回。
據上論斷，應依道路交通管理處罰條例第87條第2項、道路交通
案件處理辦法第19條裁定如主文。
中    華    民    國    98    年    12    月    16    日
                              交通法庭法  官  林世民
以上正本證明與原本無異
如不服本裁定應於送達後5日內向本院提出抗告狀
                                      書記官  紀俊源
中    華    民    國    98    年    12    月    16    日


司法院資訊處製作；財團法人民間司法改革基金會備份。
